【裁判字號】    97,訴,76
【裁判日期】    970215
【裁判案由】    損害賠償
【裁判全文】
臺灣桃園地方法院民事判決                97年度訴字第76號
原      告  乙○○
被      告  甲○○
上列當事人間請求損害賠償事件，原告提起刑事附帶民事訴訟（
96年度桃簡附民字第111 號），經本院刑事庭裁定移送，本院於
中華民國97年2 月1 日言詞辯論終結，判決如下：
    主      文
被告應給付原告新臺幣貳拾伍萬元，及自民國96年12月9 日起至
清償日止，按週年利率百分之5 計算之利息。
原告其餘之訴駁回。
訴訟費用由被告負擔四分之一，餘由原告負擔。
本判決第一項得假執行。
原告其餘假執行之聲請駁回。
    事實及理由
一、原告起訴主張：被告明知訴外人吳淑芳係原告之配偶（已於
    民國92年6 月2 日離婚），惟於92年3 月至同年6 月2 日前
    某日，在訴外人吳淑芳位於桃園縣桃園市某租屋處發生相姦
    行為，係故意以違背善良風俗之方法，不法侵害原告基於配
    偶關係之身分法益且情節重大，被告對於原告自構成故意侵
    權行為，並致原告受有痛苦，受有非財產上之損害。原告為
    國中畢業，業廚師，每月收入約新台幣（下同）3 萬餘元，
    無存款或不動產，有銀行貸款債務二十幾萬元，爰依民法第
    184 條第1 項、第195 條第1 項、第3 項規定請求精神慰撫
    金等語。並聲明：被告應給付原告100 萬元，並自刑事附帶
    民事起訴狀送達翌日（96年12月9 日）起至清償日止，按年
    息百分之5 計算之利息，願供擔保請准宣告假執行。
二、被告則以：對於上開伊與訴外人吳淑芳之相姦行為行為固不
    爭執，惟伊能力僅能賠償原告約10萬元。被告為國中畢業，
    業廚師、臨時工，然工作不固定，如有收入每月約3 萬餘元
    ，無存款或不動產，負債二十幾萬元等語。並聲明：原告之
    訴駁回。
三、查原告主張被告明知訴外人吳淑芳為有配偶之人，惟於92年
    3 月至同年6 月2 日前某日，在訴外人吳淑芳位於桃園縣桃
    園市某租屋處發生相姦行為，經本院刑事庭於96年11月30日
    以96年度桃簡字第2839號判處被告有期徒刑4 月，並減刑為
    有期徒刑2 月，如易科罰金以900 元折算1 日之事實，為被
    告所不爭執，並有本院刑事庭96年桃簡字第2839號判決書、
    台灣高等法院被告前案紀錄表各1 份在卷可稽，則原告之主
    張，自可信實。
四、按「不法侵害他人之身體、健康、名譽、自由、信用、隱私
    、貞操，或不法侵害其他人格法益而情節重大者，被害人雖
    非財產上之損害，亦得請求賠償相當之金額。其名譽被侵害
    者，並得請求回復名譽之適當處分。前項請求權，不得讓與
    或繼承。但以金額賠償之請求權已依契約承諾，或已起訴者
    ，不在此限。前二項規定，於不法侵害他人基於父、母、子
    、女或配偶關係之身分法益而情節重大者，準用之。」，民
    法第195 條定有明文。查被告與訴外人吳淑芳間之相姦行為
    ，不法侵害原告基於配偶關係之身分法益且情節重大，故原
    告自得依前述規定請求被告賠償其非財產上之損害。又原告
    為國中畢業，業廚師，每月收入約3 萬餘元，無存款或不動
    產，尚有負債二十幾萬元。原告與訴外人吳淑芳感情不睦，
    已於92年6 月2 日離婚。被告為國中畢業，業廚師、臨時工
    ，收入不固定，無不動產或存款，負債二十幾萬元，為兩造
    所分別自承，兩造收入及財產情形核與本院依職權調閱兩造
    之財產總歸戶資料大致相符。本院審酌兩造前述之教育程度
    、職業、身分、經濟能力、本件侵權行為之情節、原告被害
    程度等情，原告請求非財產上之損害以25萬元為適當。從而
    ，本件原告依民法第195 條之規定，請求被告應給付25萬元
    ，及自96年12月9 日起（刑事附帶民事訴訟起訴狀繕本於96
    年11月28日寄存送達予被告，於96年12月8 日生效）起至清
    償日止，按週年利率百分之5 計算之利息，於法有據，為有
    理由。原告逾此範圍之請求，顯屬過高，並無理由，應予駁
    回。
五、本判決所命給付之金額未逾50萬元，爰依職權宣告假執行。
    原告其餘假執行之聲請，因訴之駁回而失所附麗，應併予駁
    回。
六、據上論結，本件原告之訴為一部有理由，一部無理由，依民
    事訴訟法第79條、第389 條第1 項第5 款，判決如主文。
中      華      民      國    97   年   2   月   15   日
                        民事第一庭  法  官  陳雪玉
如對本判決上訴，須於判決送達後20日內向本院提出上訴狀
以上正本與原本無異。
中    華    民    國    97    年    2     月    22    日
                              書記官  吳瓊英


司法院資訊處製作；財團法人民間司法改革基金會備份。
